臺灣高雄地方法院刑事判決
111年度審易緝字第19號
公  訴  人  臺灣高雄地方檢察署檢察官
被      告  鍾家和



                  （現於法務部矯正署臺中戒治所觀察勒戒  
                    中）
上列被告因毒品危害防制條例案件，經檢察官提起公訴（108年
度毒偵字第1596號），本院判決如下：
    主  文
本件公訴不受理。
    理  由
一、公訴意旨略以：被告乙○○前㈠因施用毒品案件，經依臺灣高
    雄少年法院90年度少調字第782號裁定送觀察、勒戒後，認
    無繼續施用毒品傾向，於民國90年6月15日執行完畢釋放，
    並經同法院以90年度少調字第782號為不付審理之裁定。㈡復
    於觀察勒戒執行完畢後5年內，再因施用毒品案件，經臺灣
    高雄地方法院（下稱高雄地院）以92年度簡字第1498號判決
    判處有期徒刑3月確定，於93年2月4日易科罰金執行完畢。㈢
    另於104年間因施用毒品案件，經高雄地院以104年度審易字
    第1917號判決判處有期徒刑7月確定，於106年3月21日假釋
    並付保護管束，於106年4月10日保護管束期滿，假釋未經撤
    銷視為執行完畢。詎其猶未戒絕毒品，明知甲基安非他命係
    毒品危害防制條例第2條第2項第2款所列之第二級毒品，未
    經許可不得擅自持有、施用，竟於108年5月13日8時許，以
    新臺幣4000元之代價，在高雄市鳳山區國軍醫院，向年籍不
    詳綽號「科大霖」之成年男子，購得安非他命3包後，即基
    於施用第二級毒品甲基安非他命之犯意，於108年5月14日12
    時許，在其高雄市○○區○○路0段000號居所，以將甲基安非他
    命置於玻璃球內點火燒烤吸食煙霧之方式，施用第二級毒品
    甲基安非他命1次。嗣於同日18時45分許，在高雄市鹽埕區
    七賢路與府北路口，因行跡可疑為警盤查，當場扣得上開安
    非他命3包（毛重共計2.87公克），復經警採集其尿液送驗
    ，結果呈安非他命、甲基安非他命陽性反應，因認被告涉犯
    毒品危害防制條例第10條第2項之施用第二級毒品罪嫌等語
    。
二、起訴之程序違背規定者，應諭知不受理之判決；不受理之判
    決，得不經言詞辯論為之，刑事訴訟法第303條第1款、第30
    7條分別定有明文。檢察官未將被告先送勒戒處所觀察、勒
    戒，而逕行起訴，其起訴之程序違背規定，應諭知不受理之
    判決（最高法院88年度台非字第146號判決意旨參照）。
三、被告行為後，毒品危害防制條例第20條第3項、第23條第2項
    業於109年1月15日修正公布，於同年7月15日生效施行。同
    條例第35條之1第1款規定：「本條例108年12月17日修正之
    條文施行前犯第10條之罪之案件，於修正施行後，依下列規
    定處理：二、審判中之案件，由法院或少年法院（地方法院
    少年法庭）依修正後規定處理。」是本案應依修正後規定處
    理。又犯第10條之罪者，檢察官應聲請法院裁定，或少年法
    院（地方法院少年法庭）應先裁定，令被告或少年入勒戒處
    所觀察、勒戒，其期間不得逾2月。觀察、勒戒後，檢察官
    或少年法院（地方法院少年法庭）依據勒戒處所之陳報，認
    受觀察、勒戒人無繼續施用毒品傾向者，應即釋放，並為不
    起訴之處分或不付審理之裁定；認受觀察、勒戒人有繼續施
    用毒品傾向者，檢察官應聲請法院裁定或由少年法院（地方
    法院少年法庭）裁定令入戒治處所強制戒治，其期間為6個
    月以上，至無繼續強制戒治之必要為止。但最長不得逾1年
    。依前項規定為觀察、勒戒或強制戒治執行完畢釋放後，3
    年後再犯第10條之罪者，適用前2項之規定，毒品危害防制
    條例第20條第1條、第2項及修正後第3項定有明文。再現行
    毒品條例既認施用毒品者具有「病患性犯人」特質，強調「
    治療勝於處罰」、「醫療先於司法」，對於第20條第3項及
    第23條第2項所謂「3年後（內）再犯」，自應跳脫以往窠臼
    ，以「3年」為期，建立「定期治療」之模式。準此，第20
    條第3項規定中所謂「3年後再犯」，只要本次再犯（不論修
    正施行前、後）距最近1次觀察、勒戒或強制戒治執行完畢
    釋放，已逾3年者，即該當之，不因其間有無犯第10條之罪
    經起訴、判刑或執行而受影響（最高法院109年台上大字第3
    826號裁定意旨參照）。
四、經查：　　
  ㈠被告於108年5月14日12時許，在高雄市○○區○○路0段000號居
    所內，以將甲基安非他命置於玻璃球內，點火燒烤後吸食煙
    霧之方式，施用第二級毒品1次之事實，業據被告於警詢、
    偵查及本院準備程序中均坦承不諱（見臺灣高雄地方檢察署
    108年度毒偵字第1596號卷，下稱偵卷，第49至50頁、本院
    審易緝卷第85頁），且其為警採集之尿液送驗結果確呈甲基
    安非他命陽性反應，有正修科技大學超微量研究科技中心尿
    液檢驗報告、濫用藥物尿液檢體監管記錄表（檢體編號：A1
    08231）、高雄市政府警察局新興分局偵辦毒品案件嫌疑人
    尿液採證代碼對照表（尿液代碼：A108231）在卷可稽（見
    警卷第51頁至53頁）。足徵被告之自白與事實相符，堪以採
    信，本案施用毒品犯行洵堪認定。
  ㈡被告前於92年間因施用毒品案件，經法院裁定送觀察、勒戒
    後，因認有繼續施用毒品之傾向，除經法院裁定強制戒治外
    ，並經法院判處有期徒刑3月確定，強制戒治部分因毒品危
    害防制條例修正，而於92年10月13日停止處分而出監，迄今
    被告雖有施用毒品案件之前案紀錄，然期間並未再執行觀察
    、勒戒等情，有臺灣高等法院被告前案紀錄表附卷可佐。是
    被告本案施用第二級毒品犯行，距最近1次即上開觀察、勒
    戒及強制戒治執行完畢釋放已逾3年，故依現行毒品條例第2
    0條、第24條之規定，本件應由檢察官基於一次性之整體規
    劃而重啟處遇程序，視被告個案情形決定是否適合「觀察、
    勒戒或強制戒治」或「給予附命完成戒癮治療緩起訴處分」
    之機會，雖檢察官前依修正前毒品條例規定提起公訴，起訴
    程序固未違背當時之規定，然依新修正之毒品條例規定，本
    案已不得追訴，檢察官逕行起訴，其起訴程序即已違背規定
    ，爰不經言詞辯論，逕為諭知不受理之判決。
據上論斷，應依刑事訴訟法第303條第1款、第307條，判決如主
文。
本案經檢察官甲○○提起公訴。
中　　華　　民　　國　　111 　年　　5 　　月　　31　　日
                  刑事第五庭    法　官  施君蓉
以上正本證明與原本無異。
如不服本判決應於收受送達後20日內向本院提出上訴書狀，並應
敘述具體理由；如未敘述上訴理由者，應於上訴期間屆滿後20日
內向本院補提理由書（均須按他造當事人之人數附繕本）「切勿
逕送上級法院」。
因疫情而遲誤不變期間，得向法院聲請回復原狀。
中　　華　　民　　國　　111 　年　　5 　　月　　31　　日
                                書記官  陳建志